【裁判字號】    99,抗,140
【裁判日期】    990427
【裁判案由】    假扣押
【裁判全文】
臺灣高等法院高雄分院民事裁定           99年度抗字第140號
抗  告  人  甲○○
相  對  人  乙○○
上列當事人間聲請假扣押事件，抗告人對於民國99年4 月7 日台
灣高雄地方法院99年度裁全字第895 號裁定，提起抗告，本院裁
定如下：
    主  文
抗告駁回。
抗告訴訟費用由抗告人負擔。
    理  由
一、按債權人就金錢請求或得易為金錢請求之請求，欲保全強制
    執行者，得聲請假扣押。又假扣押，非有日後不能強制執行
    ，或甚難執行之虞者，不得為之。民事訴訟法第522 條第1
    項、第523 條第1 項定有明文。所謂不能強制執行，如債務
    人浪費財產、增加負擔、或就其財產為不利益之處分，將成
    為無資力之情形等是，所謂恐難執行，如債務人將移往遠方
    或逃匿（最高法院19年抗字第232 號判例參照）。又請求及
    假扣押之原因，應釋明之；前項釋明如有不足，而債權人陳
    明願供擔保或法院認為適當者，法院得定相當之擔保，命供
    擔保後為假扣押，此觀民事訴訟法第526 條第1 項、第2 項
    之規定自明。次按92年2 月7 日修正民事訴訟法第526 條第
    2 項，已將「債權人雖未為前項釋明，如就債務人所應受之
    損害已供法院所定之擔保者，得命為假扣押」之規定，修正
    為「前項釋明如有不足，而債權人陳明願供擔保或法院認為
    適當者，法院得定相當之擔保，命供擔保後為假扣押」，以
    與同條第一項規定「請求及假扣押之原因，應釋明之」相呼
    應。是債權人聲請假扣押，應就其請求及假扣押之原因加以
    釋明，必因釋明而有不足，經債權人陳明願供擔保或法院認
    為適當者，始得命供擔保後為假扣押。若債權人就其假扣押
    之原因絲毫未予釋明，縱就債務人所應受之損害陳明願供擔
    保，仍不得認該擔保已補釋明之欠缺，其假扣押之聲請應不
    予准許（最高法院94年度台抗字第156 號、94年度台抗字第
    665 號裁定參照）。又所謂釋明，係指提出能即時調查，使
    法院信其主張為真實之一切證據而言。
二、本件抗告人主張伊於民國96年2 月28日以新台幣（下同）19
    3 萬元向相對人購買門牌號碼高雄市新興區○○○路130 巷
    12號2 樓房屋（下稱系爭房屋），詎98年1 月間系爭房屋主
    臥室天花板及牆壁開始漏水，伊原以為係隔壁鄰居管線之故
    ，惟經隔壁鄰居修繕後，系爭房屋於98年12月間又開始漏水
    ，伊經同棟住戶告知，始悉系爭房屋本有漏水之情況。是相
    對人依法應負物之瑕疵擔保及不完全給付之責，伊已向台灣
    高雄地方法院（下稱高雄地院）聲請調解（高雄地院99年度
    司雄調字第57 號 ）。惟相對人於95年8 月間始購入系爭房
    屋，經翻新後，短短數月即於96年2 月28日將系爭房屋出賣
    予伊；且先前相對人曾對伊表示，日後財產均將留給子女，
    而有脫產之虞。恐將來有難以執行之虞，爰聲請就相對人之
    財產於30萬元之範圍內准予假扣押等語。
三、經查，抗告人就其主張之請求原因，固據提出不動產買賣契
    約書、土地暨建物所有權狀、民事聲請調解狀、高雄地院99
    年度司雄調字第57號調解不成立證明書、照片7 幀以資釋明
    ，足認非虛。惟其就假扣押之原因，僅泛稱相對人於95年8
    月購入系爭房屋並翻新後，隨即於96年2 月28日將系爭房屋
    出賣予伊，且先前相對人曾對伊表示，日後財產均將留給子
    女等語。然系爭房屋即為本件抗告人與相對人爭議之標的，
    相對人將系爭房屋出售予抗告人，並無脫產可言。且抗告人
    未能舉證釋明相對人有浪費財產、增加負擔、或就其財產為
    不利益處分，而將成為無資力之情形，或相對人將移往遠方
    或逃匿。據上，顯無從認抗告人之請求，有日後不能或甚難
    強制執行之虞。揆諸首揭說明，抗告人既未釋明假扣押之原
    因，其假扣押之聲請即不應准許。
四、從而，原審駁回抗告人假扣押之聲請，並無違誤。抗告意旨
    猶執陳詞指摘原裁定不當，求予廢棄，為無理由，其抗告應
    予駁回。
五、據上論結，本件抗告為無理由，依民事訴訟法第495 條之1
    第1項 、第449條第1 項、第95條、第78條，裁定如主文。
中    華    民    國    99    年    4     月    27    日
                            民事第三庭
                                審判長法官  張國彬
                                法      官  吳登輝
                                法      官  甯  馨
以上正本證明與原本無異。
本件不得再抗告。
中    華    民    國    99    年    4     月    27    日
                                書  記  官  施耀程

司法院資訊處製作；財團法人民間司法改革基金會備份。
